【裁判字號】    93,上訴,3346
【裁判日期】    950623
【裁判案由】    違反槍砲彈藥刀械管制條例
【裁判全文】
臺灣高等法院刑事判決                93年度上訴字第3346號
上  訴  人
即  被  告  丙○○原名許毓
選任辯護人  溫光雄律師
上  訴  人
即  被  告  乙○○
上列上訴人因違反槍砲彈藥刀械管制條例案件，不服臺灣板橋地
方法院92年度訴字第1303號，中華民國93年9月29日第一審判決
（起訴案號：臺灣板橋地方法院檢察署92年度偵字第3037號），
及移送併辦（92年度偵第12729號）提起上訴，本院判決如下：
    主  文
原判決撤銷。
丙○○連續未經許可，持有可發射子彈具有殺傷力之改造玩具手
槍，累犯，處有期徒刑貳年肆月，併科罰金新臺幣貳拾萬元，罰
金如易服勞役，以罰金總額與陸個月之日數比例折算。扣案如附
表一編號一，如附表三編號一、編號二所示之物，及未扣案之黑
色盒子壹只與香煙盒壹紙均沒收之。
乙○○未經許可，寄藏可發射子彈具有殺傷力之改造玩具手槍，
處有期徒刑壹年貳月，併科罰金新臺幣伍萬元，罰金如易服勞役
，以銀元參佰元即新臺幣玖佰元折算壹日。緩刑肆年。扣案如附
表一編號一所示之物，沒收之。
    事  實
一、丙○○（原名許毓）於民國（下同）85年間，因犯非法吸
    用、販賣化學合成麻醉藥品罪，經原審以85年度訴字第619
    號別判處有期徒刑4月、2年8月，應執行有期徒刑2年10月，
    並經本院以85年度上訴字第4097號判決駁回上訴確定，於87
    年11月6日縮短刑期假釋出監，嗣於89年3月25日縮刑期滿未
    經撤銷假釋，以已執行論。詎仍不知悔改，明知可發射子彈
    具有殺傷力之改造玩具手槍及子彈，乃屬槍砲彈藥刀械管制
    條例第4條第1項第1款及第2款所列之管制物品，非經中央主
    管機關之許可，不得無故持有之，未經許可，竟基於持有上
    揭管制物品之概括犯意，先後實施下揭犯行：
  (一)於92年1月23日（起訴書略述為1月底間），在不詳地點，以
    不詳方式（起訴書誤載為在臺北市西門町附近，向防身器材
    店購買），同時取得如附表1編號1、2所示可發射子彈具有
    殺傷力之改造玩具手槍1枝及子彈12顆（另同附表編號3之2
    顆子彈不具殺傷力，下稱附表1編號1、2所示槍、彈），而
    無故持有之，並於同日將之攜至其女友乙○○居住之臺北縣
    泰山鄉○○路○段122巷29號4樓住處，連同其另向臺北市○○○路36號之2（1樓）「上方刀品有限公司」（下稱上方公
    司）購買德國ＷＡＬＴＨＥＲ廠製９ＭＭ玩具槍一支所拆解
    下來之滑套、擊錘、扳機、握把護木及彈匣等物，均置入其
    所有黑色箱子1只之內，委託乙○○代為保管之。乙○○明
    知該只黑色箱子內置有上開附表1編號1、2所示具有殺傷力
    之改造玩具手槍1枝（含彈匣1個，以下同）及子彈12顆，竟
    仍基於寄藏之犯意，於同日向自志寬收受該只黑色箱子，並
    藏放於其上址住處之臥房衣櫃內。為臺北縣政府警察局蘆洲
    分局警員依秘密證人檢舉乙○○藏有毒品，持原審核發之搜
    索票於同年月25日20時許，在上址乙○○使用之臥房衣櫃內
    查獲扣得該只黑色盒子內有如附表1所示之槍、彈及附表2（
    與本案無涉）所示之物。
  (二)復於92年6月3日，在不詳地點，以不詳方式，未經許可，同
    時取得如附表三所示可發射子彈具有殺傷力之改造玩具手槍
    1枝及子彈3顆，將之攜回並放置在其承租居住之臺北縣林口
    鄉○○○路○段124號8樓之1大門外樓梯間之脫水機內，而無
    故持有之。為臺北市政府警察局信義分局警員依秘密證人檢
    舉丙○○非法持有槍械，持原審核發之搜索票於同年月26日
    17時30許，為警在上址大門外樓梯間非其所有之脫水機內查
    獲扣得如附表3編號1所示之槍械（含彈匣1個）及附表4（與
    本案無涉）所示之物及同樓梯間照明燈上其所有之香煙盒內
    查獲附表3編號2之子彈3顆。
二、案經臺北縣政府警察局蘆洲分局報請臺灣板橋地方法院檢察
    署檢察官偵查起訴，及臺北市政府警察局信義分局報請臺灣
    板橋地方法院檢察署檢察官移送併辦。
    理  由
一、訊據上訴人即被告丙○○矢口否認持有附表1編號1、2所示
    之槍、彈，另其坦承在上址為警查獲附表3所示之槍、彈，
    惟被告丙○○與其辯護人辯稱：(一)被告於警詢時遭到警察刑
    求，當時所為供述，欠缺任意性；又警察當時要求伊一人把
    罪責全部扛起來，否則要將其女友即被告乙○○一併入罪，
    造成延續性效果，故被告丙○○於檢察官偵訊時所為之自白
    ，同樣欠缺任意性，均無證據能力云云，該扣案如附表1所
    示之槍、彈應係案外人甲○○攜至被告乙○○設於臺北縣泰
    山鄉○○路○段122巷29號之住處藏放，加以栽贓陷害云云。
    (二)另附表3所示之槍、彈，係伊為蒐集甲○○栽贓之證據，
    且因甲○○積欠被告丙○○金錢，始前往臺北縣五股鄉○○
    路35號之2附近之工寮內取回，並無不法持有之犯罪故意云
    云。另上訴人即被告乙○○亦否認寄藏附表1所示槍、彈，
    辯稱：被告丙○○警詢刑求，被告丙○○交付給伊藏放之該
    只黑色盒子內僅有玩具槍零組件，並無附表1所示槍、彈，
    係案外人甲○○攜至伊住處藏放，加以栽贓陷害云云。
二、本案相關之共同被告、證人供述證據之證據能力：按現行刑
    事訴訟法第159條第1項：「被告以外之人於審判外之言詞或
    書面陳述，除法律有規定者外，不得作為證據」、同法第15
    9條之1第2項、第159條之2、第159九之3之有關傳聞法則之
    規定，以及同法第158條之3：「證人、鑑定人依法應具結而
    未具結者，其證言或鑑定意見，不得作為證據」之規定，係
    92年2月6日始經修正公布，同年9月1日施行，依同年2月6日
    公布施行之刑事訴訟法施行法第7條之3規定：「中華民國92
    年1月14日修正通過之刑事訴訟法施行前，已繫屬於各級法
    院之案件，其以後之訴訟程序，應依修正刑事訴訟法終結之
    。但修正刑事訴訟法施行前已依法定程序進行之訴訟程序，
    其效力不受影響」。經查：本案係於92年5月16日修正刑事
    訴訟法施行前繫屬於原審法院，此有原審法院收文章蓋於臺
    灣板橋地方法院檢察署92年5月16日板檢森盈92偵3037號送
    審函可稽（見原審卷第1頁），依前開法條規定，對於提起
    上訴之案件，於修正刑事訴訟法施行前，原審就可得為證據
    之證據，已依法定程序調查者，其效力不受影響，仍得為證
    據。本案證人即共同被告丙○○、乙○○對於關於本身以外
    就他共同被告有關係事項之陳述、證人張智嘉、丁○○、張
    俊孋、警員傅嘉民、陳建旭、張全禧、洪崇程、利建德、紀
    明男、沙比亞特‧馬薔（即王玉英）、李協昌、馮長壽、許
    肇寬等人先後以被告（或犯罪嫌疑人）、證人身分，分別於
    警詢、偵查、原審之陳述，業經原審於上揭刑事訴訟法修正
    條文施行前之調查及審判期日，依刑事訴訟法第165條第1項
    及當時有效之修正前同法第173條第1項規定之法定程序，提
    示筆錄並告以要旨，同時詢問被告等之意見，以踐行調查證
    據程序，揆諸前揭說明，上開供述證據之證據能力，不受前
    揭新修正刑事訴訟法第159條第1項、第158條之3等規定之影
    響（最高法院94年度臺上字第471號、第12 21號、第3742號
    判決意旨參考）（且被告丙○○及其辯護人、被告乙○○於
    本次審理中，亦未對上開等人先前所陳述之證據能力予以爭
    執，本院卷第95年5月23日審判筆錄第7、8頁），合先敘明
    。
三、本院經查：
  (一)
  (1)證人即當時為被告丙○○製作警詢筆錄之警員傅嘉民到庭證
    稱：本案當時在成州派出所係由伊為被告丙○○製作警詢筆
    錄，尚有何人在場，因為隔了將近一年，已經忘記，當時未
    曾聽聞或目睹被告丙○○在成州派出所有遭人刑求或毆打情
    事，嗣被告二人移送蘆洲分局時，伊也有在場，亦未曾聽聞
    或目睹被告丙○○在蘆洲分局有遭人刑求或毆打情事（見原
    審卷(二)第17頁至第23頁）。參以被告丙○○、乙○○於92年
    1月25日為警查獲，經警詢問後，於翌日移送臺灣板橋地方
    法院檢察署檢察官偵訊，嗣經檢察官向原審聲請羈押，渠2
    人於檢察官偵訊及原審法官訊問時，均未提及有何遭警刑求
    情事，且被告張慧於檢察官初訊時，已否認寄藏附表1編號1
    、2所示槍、彈（偵字第3037號卷第30 頁），且被告丙○○
    、乙○○於原審為羈押之訊問時，均已否認犯行，被告丙○○當庭辯稱扣案之子彈及彈匣非伊所有，亦非在搜索地點查
    獲，另被告乙○○則否認扣案之玩具槍有何改造情形，事前
    亦不知丙○○持有該玩具手槍等語（見原審92年度聲羈字第
    70號卷第3、4頁），渠二人之意思自由未見有何遭受壓迫或
    限制之跡象，至於被告丙○○請求調閱該分局成州派出所一
    樓於92年1月25、26日之全部監視錄影帶，惟成州派出所於9
    2年度尚未裝設監視錄影系統，故無監視錄影帶，此有臺北
    縣政府警察局蘆洲分局公函在卷可稽（本院卷第119頁），
    則被告2人所稱警詢為警刑求云云，尚乏憑據，是否屬實，
    已非無疑。再者，證人張智嘉固到庭證稱被告丙○○有遭警
    毆打情事，惟證人張智嘉為被告乙○○之胞妹，被告丙○○
    有無持有可發射子彈具有傷殺力之改造玩具手槍及子彈，事
    涉被告乙○○究否成立寄藏犯罪，二者關係重大，其證言之
    證明力如何，自有斟酌餘地。況依被告丙○○所稱：當時伊
    到派出所後沒有多久，即被反扣在牆壁上，有二位蘆洲分局
    三組之警員到派出所，罵伊三字經並毆打伊，叫伊配合一點
    ，並恐嚇要給伊好看，伊在派出所也有看到三組警員在毆打
    其他案件之嫌疑人，因此才會配合他們等語（見原審卷(一)第
    218頁、219頁）；伊在成州派出所時，什麼都沒問，一去就
    被一位三組警員毆打，另一位三組警員叫伊配合他們，當時
    被告乙○○及證人張智嘉及其他四位友人均在場，警員用拳
    頭毆打伊頭部，伊沒有受傷，只是有點暈暈的等語（見原審
    卷(二)第14頁）。惟證人張智嘉係證述：伊於查獲當天趕去警
    局，看到二個燙黑人頭的人，其中一個比較矮，向被告二人
    說：「你來，我有問題要問你」，就將被告二人之手銬打開
    ，不知問了什麼話，就出手打被告丙○○的頭部太陽穴，打
    人的地方係在警局內警衛台後方有手拷的欄杆處，後來他們
    叫伊等不能看，帶伊等到地下室，並將監視器關閉等語（見
    原審卷(二)第54頁、第65頁、第66頁），又證稱：伊記得黑人
    頭的警察問被告丙○○犯何案，只問二、三句話，時間不長
    ，問完就打人等語（原審卷(二)第67頁），其所證述警員當時
    有無被告丙○○所指之罵三字經及出言恐嚇，並毆打在場之
    其他刑案嫌疑人，與被告丙○○所陳述刑求過程並不相符，
    亦不足憑其證言推斷被告丙○○當時確實為員警毆打刑求。
    至於被告丙○○、乙○○及證人張智嘉固共同指認警員陳建
    旭涉有刑求，惟證人陳建訊到庭否認有何刑求情事（原審卷
    (二)第131頁），且陳建旭既為臺北縣政府警察局蘆洲分局之
    警員，當時曾前往成州派出所調查本案是否為其轄區列管之
    案件，與被告二人及證人張智嘉在警局自有接觸之機會，渠
    三人共同指認陳建旭，僅能證明陳建旭於警詢時與渠三人有
    所接觸，洵難憑此逕認陳建旭確有刑求被告丙○○之事實。
  (2)至於被告丙○○及其辯護人另辯稱戊○○亦在場目睹警員毆
    打刑求被告丙○○云云，然證人戊○○於本院證稱：伊當時
    未進入蘆洲分局成州派出所，伊未看見到警察打人等語（本
    院卷95年5月23日審判筆錄第4頁），是以證人戊○○亦不以
    證明警員毆確有毆打刑求被告丙○○。
  (3)綜上所述，被告丙○○及其辯護人所辯警詢時遭受員警毆打
    刑求云云，委無可採。
 (二)附表1編號1、2所示槍、彈為臺北縣政府警察局蘆洲分局警員
   依秘密證人檢舉乙○○藏有毒品，持原審核發之搜索票於同
   年月25日20時許，在上址乙○○使用之臥房衣櫃內，查獲扣
   得該只黑色盒子內有如附表1所示之槍、彈，且查獲附表1編
   號1、2所示槍、彈時，被告2人均在該房內，並未趴在地上等
   情（含同附表編號3之2顆無殺傷力子彈），有原審92年度聲
   搜字第293號卷可稽，並經證人即當時實施搜索之臺北縣政府
   警察局蘆洲分局成州派出所警員張金禧、洪崇程、傅嘉民、
   利建德、紀明男於檢察官偵訊時到庭具結證述明確（見82年
   度偵字第3037號卷第31至33頁），並有上開改造玩具手槍及
   子彈扣案可證。而該只黑色箱子，係被告丙○○委託被告乙○○代為保管之事實，則據被告二人供承無訛（同偵查卷第
   87頁反面、88頁，原審卷(一)第24頁，本院卷第39頁，95年5月
   23日審判筆錄第11頁）。又附表1所示之改造玩具手槍1枝及
   子彈14顆，經送鑑定結果，手槍部分係改造仿貝瑞塔廠半自
   動手槍之金屬玩具手槍（槍枝管制編號0000000000號），經
   換裝金屬槍管，具有殺傷力；子彈部分，其中2顆不具殺傷力
   ，其餘12顆經試射結果均具殺傷力，其中子彈3顆係由土造金
   屬彈殼加裝約8. 8mm金屬彈頭而成之土造子彈，另9顆係土造
   金屬彈殼加裝約8.0mm金屬彈頭而成之土造子彈等情，亦有內
   政部警政署刑事警察局92年3月27日槍彈鑑定書，及該局92年
   7月16日刑鑑字第0920097582號函各1件附卷可稽（同偵查卷
   第57至66頁，原審卷(一)第126頁），此外，復有查獲時之現場
   照片19幀在卷可參。被告丙○○、乙○○辯稱附表1編號1、2
   所示係在上址客廳處查獲云云，亦核與事實不符，難以採信
   。
 (三)
 (1)被告丙○○、乙○○雖辯稱如附表1所示之改造玩具手槍及子
   彈應係案外人甲○○攜至上址藏放，加以栽贓陷害云云，然
   業為證人甲○○於本院堅決否認在卷（本院同上審判筆錄第6
   頁），且本件係臺北縣政府警察局蘆洲分局警員依秘密證人
   檢舉乙○○藏有毒品，持原審核發之搜索票於同年月25日20
   時許，在上址乙○○使用之臥房衣櫃內查獲扣得該只黑色盒
   子內有如附表1所示之槍、彈，已如上述，該名檢舉人並非甲○○，亦經本院當庭堪驗原審92年度聲搜字第293號卷內之檢
   舉人年籍無誤（本院卷第137頁），則若係甲○○將附表1編
   號1、2所示槍、彈攜至上址藏放，加以栽贓陷害，其大可充
   任檢舉人並詳述檢舉事由，亦可獲得鉅額檢舉獎金，是渠等
   此部分所辯，是否屬實，已非無疑。
 (2)況且，如附表1編號1、2所示之改造玩具手槍及子彈，顯有相
   當之體積及重量，被告丙○○於原審審理時復供稱甲○○先
   前未曾去過被告乙○○之上開住處，僅於93年1月24日突然前
   來上址一次，事前以電話聯絡，係宣稱有事要談云云，倘甲○○當時果真攜帶上開改造玩具手槍及子彈前往，衡情被告
   丙○○焉有未加注意，任令甲○○輕易栽贓之理？而證人張
   俊孋（即被告乙○○之胞弟，與被告乙○○同宅共居於上址
   ）雖到庭證稱：甲○○係於92年1月23日約上午8、9時許，前
   往被告乙○○之上開住處，伊幫甲○○開門後，甲○○直接
   進入臥房內與被告丙○○聊天，伊曾好奇打開房門看他們在
   做什麼，適巧看到甲○○從臥房內走出，來到客廳，伊後來
   進去自己房間後，聽到有人在客廳拉抽屜之聲音等語（見原
   審卷(一)第116頁）。惟甲○○既非經常造訪之密友，證人張俊
   孋倘已察覺其在上址客廳內有擅自開啟抽屜之嫌疑，當時不
   予聞問，即與常情有違，況如附表1編號1、2所示之改造玩具
   手槍及子彈，當時均係置於黑色箱子一只內，該只黑色箱子
   係在被告乙○○之臥房衣櫃之內查獲，而非在客廳內起出之
   事實，已據證人即當時實施搜索之警員張金禧、洪崇程、傅
   嘉民、利建德、紀明男結證屬實，業如上述，證人張俊孋此
   部分之說詞應係附合迴護被告丙○○、乙○○犯行，遽為有
   利被告等之認定。
 (3)又個人臥房屬私密之處所，被告丙○○當時亦在上址臥房之
   內，倘甲○○當時確有攜帶槍、彈前往並加留置，豈有可能
   毫不知覺？至被告二人聲請傳喚之證人馮長壽固稱：甲○○
   曾向伊表示被告丙○○因為槍械出事了，如果被告丙○○有
   東西，也是甲○○給的云云（見原審卷(一)第40頁），惟所謂
   「給」，是否即係栽贓陷害，抑或交付轉讓，尚難懸揣；證
   人吳錦岳另稱：被告丙○○曾於90年10月9日借給甲○○新臺
   幣（下同）20萬元，嗣甲○○以各種理由拖託，並未還錢云
   云（見原審卷(一)第157頁），然被告丙○○於本院卻陳稱金額
   為33萬元，而證甲○○於本院則證稱借款33萬元，已清償10
   萬元，餘款20萬元未還（本院95年5月23日筆錄第5頁），彼
   等3人所述金額並不符合，抑且被告丙○○於原審另案甲○○
   被訴違反槍砲彈藥刀械管制條例案件中（原審93年度訴字第1
   187號），自承該筆33萬元款項係向甲○○購買槍械，但甲○○並未交付槍械，故欠伊33萬元等語（原審93年度訴字第118
   7號卷第111頁），顯然此筆款項並非借款，雖證人甲○○於
   本院供稱尚積欠20萬元欠款云云，然證人甲○○積欠被告丙○○款項縱認屬實，難認與甲○○之栽贓有何直接關連，蓋
   甲○○既有槍械，則其履行交付槍項，即可完成槍械買賣，
   銀貨兩紇，又何須栽槍陷害被告丙○○，徒增浪費1把槍械，
   平白為警查獲（此部分槍械之檢舉人並非甲○○），是均未
   足以證明認定甲○○確有栽贓陷害情事。被告丙○○、乙○○上開所辯，應係畏罪卸責之詞，不足採信。
 (四)再者，臺北縣泰山鄉○○路○段122巷29號4樓為被告乙○○之
   姐張智嘉所承租，而本件查獲附表1編號1、2所示槍、彈處所
   即被告乙○○居住使用之房間，為被告丙○○、乙○○自承
   在卷（同偵查卷第30、91頁），並有租賃契約書在卷可稽（
   同偵查卷第30、91、95頁），而該只藏放附表1編號1、2所示
   槍、彈之黑色盒子為被告丙○○交付予被告乙○○保管，並
   由被告乙○○將該只黑色盒子收藏放置，已據被告丙○○、
   乙○○直承屬實（同偵查卷第87頁反面、88頁，原審卷(一)第
   24頁，本院卷第39頁，95年5月23日審判筆錄第11頁），被告
   乙○○辯稱該只黑色盒子內係放置無殺傷力之玩具槍零組件
   云云，顯見其知悉該只黑色盒子內係放置附表1編號1、2所示
   槍、彈無誤，所辯亦不足採信。
 (五)本件扣案附表1編號1、2所示槍、彈，其中手槍部分係改造仿
   貝瑞塔廠半自動手槍之金屬玩具手槍（槍枝管制編號0000000
   000號），經換裝金屬槍管，具有殺傷力；另具有殺傷力之子
   彈部分，其中子彈3顆係由土造金屬彈殼加裝約8.8mm金屬彈
   頭而成之土造子彈，另9顆係土造金屬彈殼加裝約8.0mm金屬
   彈頭而成之土造子彈，已如上述，而甲○○前開違反槍砲彈
   藥刀械管制條例案件中為警在其居住之臺北縣五股鄉○○路
   52巷3號2樓住處執行搜索，查扣有無殺傷力之小型自動拳銃
   （古董手槍）1枝、制式8mm子彈8顆、非槍砲主要組成零件之
   改造霰彈槍把手1枝、改造霰彈槍擊槌2片、改造霰彈槍彈殼3
   個、以及虎型鉗1組、鋼珠1盒、改造槍枝工具1盒、火藥1輪
   ，另在甲○○使用之臺北縣五股鄉○○路35號之2上方約50公
   尺處工寮內查扣得無殺傷力之改造貝瑞塔手槍半成品1支、改
   造八厘米手槍半成品1支、改造槍管13支（其中11支經鑑定屬
   槍枝之主要組成零件）、具殺傷力之改造9mm子彈205顆、制
   式9mm子彈1顆、火藥1瓶、以及非屬槍枝主要組成零件之彈頭
   33 0顆、彈殼310顆、改造霰彈槍管1支、改造霰彈槍板機1組
   、彈簧3條及工具一批等物，固有另案原審93年度訴字第1187
   號判決書及92年度偵字第13308號偵查卷與所附之內政部警政
   署刑事警察局槍砲鑑定書可稽（該偵查卷第60至87頁），本
   件被告丙○○所查獲此部分之子彈與甲○○上開查獲子彈，
   二者尺寸不同，另被告丙○○持有之手槍部分係改造仿貝瑞
   塔廠半自動手槍之金屬玩具手槍（槍枝管制編號0000000000
   號），經換裝土造金屬槍管（長度約95.5mm），滑套左側有
   PIETRO BERETTA GARDONEVT CAL.9SHORT之字樣，有內政部警
   政署刑事警察局刑鑑字第0920018917號槍砲鑑定書可稽（偵
   查卷第53至62頁），亦與甲○○查獲之槍枝部分，係小型自
   動拳銃（古董手槍）、霰彈槍零件型號不同，另查扣得甲○○無殺傷力之改造貝瑞塔手槍半成品1支，又與被告丙○○持
   有之上開改造仿貝瑞塔廠半自動手槍之金屬玩具手槍型號不
   同，此有甲○○持有無殺傷力之改造貝瑞塔手槍半成品1支之
   內政部警政署刑事警察局92年12月16日刑鑑字第0920211221
   號槍砲鑑定書及照片可稽（該案偵查卷第96至98頁），即難
   據此即認定被告丙○○持有之附表1編號1、2所示槍、彈，係
   甲○○所栽贓陷害，抑且，縱使，被告丙○○雖於本件案發
   後，於92年6月26日（92年度偵字第12729號卷第9頁反面），
   向警方陳述其持有槍、彈之來源係甲○○，經警方帶證人丙○○前往臺北縣五股鄉○○路52巷3號前、同鄉○○路35號之
   2上方約50公尺處工寮前勘察後，認為甲○○涉有違反槍砲彈
   藥刀械管制條例之罪嫌，另案依法向原審聲請搜索票，而後
   於同年7月9日前往執行搜索，分別在甲○○居住及使用之上
   址查扣得甲○○之上開槍、彈屬實（另案原審93年度訴字第
   1187號判決書第3頁理由二之(一)），然被告丙○○於原審另案
   甲○○被訴違反槍砲彈藥刀械管制條例案件中（原審93年度
   訴字第1187號），自承曾以33萬元向甲○○購買槍械，但甲○○並未交付槍械，故欠伊33萬元等語（原審93年度訴字第
   118 7號卷第111頁），是被告丙○○持有附表1編號1、2所示
   槍、彈，亦無從證明係甲○○所交付，是以甲○○並非被告
   丙○○持有槍、彈之上手來源。
 (六)至於附表3所示之改造玩具手槍1枝及子彈3顆，係臺北市政府
   警察局信義分局警員依秘密證人檢舉丙○○非法持有槍械，
   持原審核發之搜索票於同年月26日17時30許，為警在被告丙○○居住之臺北縣林口鄉○○○路○段124號8樓之1大門外樓梯
   間之脫水機內查獲扣得如附表3編號1所示之槍械及同樓梯間
   照明燈上其所有之香煙盒內查獲附表3編號2之子彈3顆等情，
   業據被告丙○○坦承屬實，且有原審92聲搜字第1327號卷可
   稽，而扣案如附表3所示之槍、彈，送鑑定之結果，其中子彈
   3顆，均係口徑９mm制式子彈，具有傷殺力；而海盜式掌心雷
   手槍1枝（槍枝管制編號0000000000號），係仿derringer廠
   雙管手槍製造之金屬玩具手槍去除槍管內阻鐵之改造手槍，
   機械性能良好，可擊發適用之子彈，具有殺傷力等情，亦有
   內政部警政署刑事警察局92年8月18日刑鑑字第0920122145號
   槍彈鑑定書在卷可證（原審卷(一)第169至171頁），被告丙○○雖辯稱其持有上開上開槍、彈，係為蒐集甲○○栽贓之證
   據，且因甲○○積欠其金錢，始前往臺北縣五股鄉○○路三
   十五號之二附近之工寮內自行取回，並無不法持有之犯罪故
   意云云。然證人甲○○在其被訴違反槍砲彈藥刀械管制條例
   案件中亦否認附表3所示之槍、彈為其所有（另案原審93年訴
   字第1187號卷第116頁），是附表3所示之槍、彈來源是否確
   實為甲○○，已非無疑，況且，附表3所示之槍械係海盜式掌
   心雷手槍1枝，與前開甲○○查獲之槍械型號不同，另附表3
   編號2所示之子彈3顆，均係口徑9mm制式子彈，雖與甲○○上
   開查獲部分子彈相同，亦尚難即可證明被告丙○○持有如附
   表3所示之槍、彈來源確為甲○○，況且，縱使假設附表3所
   示之槍、彈係被告丙○○倘係意在蒐集證據以洗刷自己冤情
   ，而自甲○○處取得，然其持有附表3所示之槍、彈後，理當
   報警處理，竟將上開具有殺傷力之改造玩具手槍及制式子彈
   攜回住處，並自行持有逾三星期之久，核與常理有違，顯非
   單純蒐集證據而已，所辯主觀上無犯罪故意云云，洵屬避重
   就輕之詞，委不足採。
 (七)至於被告丙○○之辯護人請求將附表1編號1、2所示槍、彈及
   附表3所示之槍、彈與甲○○上開查獲之槍、彈、火藥送請刑
   事警察局鑑定是否同型槍、彈及火藥云云，本件被告丙○○
   持有附表1編號1、2所示槍、彈及附表3所示之槍、彈，經原
   審送請鑑定結果，二者之槍枝部分係屬仿不同廠牌、型別之
   改造槍枝，附表1編號2所示彈藥部分檢驗出硝化纖維、Diphe
   nylamine等成份，為單基發射火藥，另附表3所示彈藥部分，
   檢驗出硝化纖維、硝化甘油、Diphenylamine等成份，為雙基
   發射火藥，固有內政部警政署刑事警察局93年2月4日刑鑑字
   第0920122145號槍彈鑑定書在卷可證（原審卷(二)第47頁），
   惟本院認為上開事證已甚明確，且一般子彈組成火藥之化學
   成份，並無極大之差異，亦難僅憑改造之槍、彈、火藥成份
   之鑑定，換言之，縱使被告丙○○持有之彈藥成份與甲○○
   持有彈藥成份相同亦不得即可推論被告丙○○持有之槍、彈
   來源為甲○○，是本院認為並無必要予以鑑定，附此敘明。
   另被告丙○○聲請傳訊證人丁○○證明被告丙○○偕同臺北
   縣政府警察局新莊分局福出所報案並請求調查甲○○持有槍
   械一情，被告丙○○固於本件案發後，於92年6月26日偕同警
   方前往臺北縣五股鄉○○路52巷3號前、同鄉○○路35號之2
   上方約50公尺處工寮前勘察後，認為甲○○涉有違反槍砲彈
   藥刀械管制條例之罪嫌，另案依法向原審聲請搜索票，而後
   於同年7月9日前往執行搜索，分別在甲○○居住及使用之上
   址查扣得甲○○之上開槍、彈屬實（另案原審93年度訴字第
   1187號判決書第3頁理由二之(一)），然被告丙○○所持有之槍
   械來源並非甲○○，已如上述，是以證人丁○○之待證事實
   與本案並無關聯性，無再行傳訊之必要。
 (八)綜上所述，本件被告丙○○、乙○○上開所為辯解，均難以
   採信，渠等犯行明確，應依法論科。
四、被告丙○○、乙○○行為後，槍砲彈藥刀械管制條例於94年
    1月26日經總統華總一義字第09400010101號令修正公布，於
    同年月28日生效（該法另於93年6月2日修正，惟僅修正第6
    之1條、第20條）。該法修正後，其中槍砲彈藥刀械管制條
    例第12條第4項之未經許可持有彈藥罪，並未修正，自不生
    新舊法比較問題。另原槍砲彈藥刀械管制條例第11條有關持
    有槍砲罪之規定業經刪除，而另訂於修正後槍砲彈藥刀械管
    制條例第8條第4項: 「未經許可，持有、寄藏或意圖販賣而
    陳列第1項所列槍枝者（含其他可發射子彈具有殺傷力之各
    式槍砲），處3年以上10年以下有期徒刑，併科新臺幣700萬
    元以下罰金。」，依刑法第2條第1項但書規定，新舊法整體
    比較結果，以舊法（90年11月14日修正公布）第11條第4項
    「未經許可，持有、寄藏或意圖販賣而陳列第1項所列槍砲
    者，處1年以上7年以下有期徒刑，併科罰金7百萬元以下罰
    金。」之規定有利於被告丙○○、乙○○，自應適用修正前
    之槍砲彈藥刀械管制條例處斷，核被告丙○○所為，係犯（
    舊法）槍砲彈藥刀械管制條例第11條第4項之無故持有可發
    射子彈具有殺傷力之改造玩具手槍罪、第12條第4項之無故
    持有子彈罪。被告乙○○所為，係犯同條例第11條第4項之
    無故寄藏可發射子彈具有殺傷力之改造玩具手槍罪、第12條
    第4項之無故寄藏子彈罪。被告丙○○先後2次持有改造玩具
    手槍及子彈之行為，時間緊接，手法相同，各觸犯構成要件
    相同之罪名，顯係基於概括犯意反覆為之，為連續犯，應依
    刑法第56條規定各論以一罪，並加重其刑。公訴人就被告丙○○持有如附表3所示之槍、彈部分，雖漏未起訴，惟其與
    本件起訴並經本院論罪科刑部分既有連續犯之裁判上一罪關
    係，為起訴之效力所及，本院自得併予審究（併辦意旨就上
    開部分，認被告丙○○所為係涉犯同條例第十條第一項之製
    造具有殺傷力之改造模型槍等罪嫌，洵有未洽，併此指明）
    。被告丙○○、乙○○各係基於一個持有或寄藏之犯意，同
    時持有或寄藏具有殺傷力之改造玩具手槍及子彈，均係一行
    為觸犯二罪名，為想像競合犯，應依刑法第55條規定，各從
    一重分別論以持有或寄藏可發射子彈具有殺傷力之改造玩具
    手槍罪。又被告丙○○前於85年間，因犯非法吸用、販賣化
    學合成麻醉藥品罪，經原審以85年度訴字第619號判決分別
    科處有期徒刑4月、2年8月，應執行有期徒刑2年10月，並經
    本院以85年度上訴字第4097號判決駁回上訴確定，於87年11
    月6日縮短刑期假釋出監，嗣於89年3月25日縮刑期滿未經撤
    銷假釋，以已執行論等情，有本院被告全國前案紀錄表可考
    （原審卷第203至208頁），其於執行完畢後5年以內，再犯
    本件有期徒刑以上之罪，為累犯，應依刑法第47條規定遞加
    重其刑。
五、原審以被告丙○○、乙○○罪證明確，予以論罪科刑固非無
    見，惟查：(一)被告等行為後，槍砲彈藥刀械管制條例固於94
    年1月26日修正公布部分條文，於同年月28日生效。惟被告
    等所犯槍砲彈藥刀械管制條例第11條第4項有關持有、寄藏
    槍砲罪之規定業經刪除，而另訂於修正後槍砲彈藥刀械管制
    條例第8條第4項規定，原審未及比較新舊法之適，自有未洽
    。(二)該只黑色盒子內有如附表1所示之槍、彈及香煙盒內查
    獲附表3編號2之子彈，該只該只黑色盒子及香煙盒1只顯係
    供被告丙○○犯罪所用之物，且為其所有，業據被告丙○○
    陳明無誤，雖未扣案，然無證據證明業經滅失，依刑法第38
    條第1項第2款規定諭知沒收，原審漏未諭知沒收，尚有未洽
    。被告丙○○、乙○○上訴仍執前詞否認犯罪，而指摘原判
    決不當，固均無理由。惟原判決既有可議，自應由本院予以
    撤銷改判。爰審酌被告丙○○有數次毒品前科，仍不知悔悟
    ，其持有槍、彈之數量尚非甚多，被告丙○○配合員警查獲
    甲○○持有槍、彈（並非供出上手來源）、被告乙○○寄藏
    槍、彈時間尚屬短暫，及其二人漠視法令，未經許可持有及
    寄藏可發射子彈具有殺傷力之改造玩具手槍及子彈，嚴重破
    壞社會秩序，其犯罪之動機、目的、手段、所生危害，及犯
    後態度等一切情狀，分別量處如主文所示之刑，並就罰金刑
    部分諭知其易服勞役之折算標準，以資懲儆。又被告乙○○
    曾於86年間因賭博案件經原審判處有期徒刑3月，於86年7月
    31日執行完畢，5年以內未曾受有期徒刑以上刑之宣告，有
    本院被告全國前案紀錄表可稽，其宥於與被告丙○○為男女
    朋友感情，因而寄藏附表1編號1、2所示槍、彈，而寄藏時
    間並非甚長，情節較輕微，經此科刑教訓知警惕而無再犯之
    虞，爰併諭知緩刑肆年，以勵自新。
六、扣案如附表1編號1、附表3編號1所示之改造玩具手槍各一枝
    （槍枝管制編號0000000000號、0000000000號），係可發射
    子彈具有殺傷力之改造玩具手槍；如附表3編號2所示之子彈
    3顆，均具有殺傷力，有鑑定報告書可憑，同屬違禁物，應
    依刑法第38條第1項第1款規定宣告沒收之。黑色盒子及香煙
    盒各1只，係被告丙○○所有供持有槍、彈所用之物，依刑
    法第38條第1項第2款諭知沒收，而附表1編號2所示之子彈12
    顆，均於取樣鑑定時經擊發而滅失，爰不予宣告沒收。至附
    表1編號3所示之子彈2顆，因不具殺傷力，核非違禁物，與
    本件犯罪無涉；另附表2、附表4所列物品，亦無證據堪認與
    本件犯罪有何關連，均不諭知沒收，附此敘明。
七、公訴意旨另以：被告丙○○除上揭犯行外，另持有德國ＷＡ
    ＬＴＨＥＲ廠製造之９ＭＭ模型槍之主要零件，並交由被告
    乙○○寄藏，因認被告二人另涉槍砲彈藥刀械管制條例第13
    條第4項之持有或寄藏主要組成零件罪嫌等語。惟按：
  (一)槍砲彈藥刀械管制條例第四條第一項第一款規定：「槍砲：
    指火砲、肩射武器、機關槍、衝鋒槍、卡賓槍、自動步槍、
    普通步槍、馬槍、手槍、鋼筆槍、瓦斯槍、麻醉槍、獵槍、
    空氣槍、魚槍、改造模型槍及其他可發射金屬或子彈具有殺
    傷力之各式槍砲」；同條第二項規定：「前項第一款、第二
    款槍砲、彈藥，包括其主要組成零件。但無法供組成槍砲、
    彈藥之用者，不在此限」。前揭第四條第二項之規定，其立
    法目的係為防止不法之徒化整為零，以逃避法律之制裁，是
    關於該項所定「主要組成零件」之管制範圍，自應以該零件
    自始係供製造管制槍枝使用，且為其主要部分者為限。倘零
    件自始僅係供組成玩具槍使用者，即無追訴處罰之餘地，否
    則以目前社會之實際情況，普遍充斥類似真槍之玩具槍，無
    論視其外觀、材質、零件或構造等，幾與真槍相仿，如其零
    件不予排除管制，縱令玩具槍本身不具殺傷力，甚至無發射
    之功能，持有該等零件者均有觸犯槍砲彈藥刀械管制條例之
    虞，必須面臨刑事重典之制裁，顯有過於嚴苛之虞，而非立
    法原意，首須究明。
  (二)查扣案如附表2編號1所示之滑套、擊錘、扳機、握把護木及
    彈匣等物，係被告丙○○向臺北市○○○路36號之2（1樓）
    上方公司購買德國ＷＡＬＴＨＥＲ廠製９ＭＭ玩具槍一支後
    ，所拆解下來之零件，此經本院調取上開扣案物，當庭提示
    證人即上方公司負責人沙比亞特．馬薔後，已據證人沙比亞
    特．馬薔結證屬實（見原審卷(一)第130、131頁），是上開扣
    案物並非制式槍枝之零件已明。復無證據足認被告丙○○向
    上方公司購買上開玩具槍後，已將其改造為可發射子彈具有
    殺傷力之槍枝，難認扣案物之零件自始係供製造管制槍枝使
    用，自非槍砲彈藥刀械管制條例第四條第二項所定「主要組
    成零件」之管制範圍。準此，公訴人認被告二人另涉持有或
    寄藏「主要組成零件」之罪嫌，容有未洽，此部分不能證明
    被告二人犯罪，本應為無罪之判決，惟此部分如成立犯罪，
    因與前開論罪科刑部分有想像競合犯之裁判上一罪關係，爰
    不另為無罪之諭知。
八、至於被告丙○○於偵查中固曾供稱改造子彈云云（92年度偵
    字第3037號卷第29頁反面），惟亦據被告丙○○隨後予以否
    認在卷，且扣案如附表2所示之工具，經本院送請內政部警
    政署刑事警察局鑑定，該局認為該批工具是否可供製、改造
    槍彈使用，仍須考量涉嫌人改造槍彈之知識、經驗及技術，
    未便臆測等語，有內政部警政署刑事警察局公函1紙在卷可
    稽（本院卷第131頁），是被告丙○○此部分之陳述，並無
    其他證據加以補強佐證，自不足以論斷被告丙○○有何改造
    子彈犯行（檢察官亦未起訴製造彈藥罪），附此敘明。
據上論斷，應依刑事訴訟法第369條第1項前段、第364條、第299
條第1項前段，修正前槍砲彈藥刀械管制條例第11條第4項、第12
條第4項，刑法第11條前段、第2條第1項但書、第56條、第55條
、第47條、第42條第2項、第3項、第38條第1項第1款、第2款、
第74條第1項第2款，罰金罰鍰提高標準條例第2條，現行法規所
定貨幣單位折算新臺幣條例第2條，判決如主文。
本案經檢察官呂文忠到庭執行職務。
中    華    民    國    95    年    6     月    23    日
                  刑事第19庭審判長法  官  宋  祺
                                  法  官  陳憲裕
                                  法  官  蔡明宏
以上正本證明與原本無異。
如不服本判決，應於收受送達後十日內向本院提出上訴書狀，其
未敘述上訴之理由者並得於提起上訴後十日內向本院補提理由書
（均須按他造當事人之人數附繕本）。
                                  書記官  陳建邦
中    華    民    國    95    年    6     月    23    日
附錄：本案論罪科刑法條全文
槍砲彈藥刀械管制條例第12條
未經許可，製造、販賣或運輸子彈者，處 1 年以上 7 年以下有
期徒刑，併科新台幣 500 萬元以下罰金。
未經許可，轉讓、出租或出借子彈者，處 6 月以上 5 年以下有
期徒刑，併科新台幣 300 萬元以下罰金。
意圖供自己或他人犯罪之用，而犯前二項之罪者，處 3 年以上
10 年以下有期徒刑，併科新台幣 700 萬元以下罰金。
未經許可，持有、寄藏或意圖販賣而陳列子彈者，處 5 年以下有
期徒刑，併科新台幣 300 萬元以下罰金。
第 1 項至第 3 項之未遂犯罰之。
附表一：
┌───┬─────────────┬──────┬─────┬────┐
│編  號│  扣    案    物    品    │  數    量  │  殺傷力  │備  註  │
├───┼─────────────┼──────┼─────┼────┤
│一    │仿貝瑞塔半自動手槍之改造玩│一枝        │    有    │        │
│      │具手槍（槍枝管制編號一一０│            │          │        │
│      │0000000號）        │            │          │        │
├───┼─────────────┼──────┼─────┼────┤
│二    │子彈                      │十二顆      │    有    │均經試射│
│      │                          │            │          │擊發而滅│
│      │                          │            │          │失。    │
├───┼─────────────┼──────┼─────┼────┤
│三    │子彈                      │二顆        │    無    │        │
└───┴─────────────┴──────┴─────┴────┘
附表二：
┌───┬─────────────┬──────┬──────────┐
│編  號│  扣    案    物    品    │  數    量  │  備            註  │
├───┼─────────────┼──────┼──────────┤
│一    │玩具槍之零件              │ 數件       │含滑套、擊錘、扳機、│
│      │                          │            │握把護木及彈匣等。  │
├───┼─────────────┼──────┼──────────┤
│二    │鑽孔機                    │一台        │                    │
├───┼─────────────┼──────┼──────────┤
│三    │刷模機                    │一台        │                    │
├───┼─────────────┼──────┼──────────┤
│四    │工具組                    │一組        │                    │
├───┼─────────────┼──────┼──────────┤
│五    │電鑽                      │一支        │                    │
├───┼─────────────┼──────┼──────────┤
│六    │噴槍                      │一組        │                    │
├───┼─────────────┼──────┼──────────┤
│七    │信號槍                    │一枝        │                    │
├───┼─────────────┼──────┼──────────┤
│八    │手銬                      │二副        │                    │
└───┴─────────────┴──────┴──────────┘
附表三：
┌───┬─────────────┬──────┬─────┬────┐
│編  號│  扣    案    物    品    │  數    量  │  殺傷力  │備  註  │
├───┼─────────────┼──────┼─────┼────┤
│一    │仿derringer廠雙管手槍之改 │一枝        │    有    │        │
│      │造玩具手槍（槍枝管制編號一│            │          │        │
│      │000000000號）    │            │          │        │
├───┼─────────────┼──────┼─────┼────┤
│二    │子彈                      │三顆        │    有    │        │
└───┴─────────────┴──────┴─────┴────┘
附表四：
┌───┬─────────────┬──────┬──────────┐
│編  號│  扣    案    物    品    │  數    量  │  備            註  │
├───┼─────────────┼──────┼──────────┤
│一    │電鑽                      │一組        │                    │
├───┼─────────────┼──────┼──────────┤
│二    │鑽頭                      │一盒        │                    │
├───┼─────────────┼──────┼──────────┤
│三    │游標卡尺                  │一支        │                    │
├───┼─────────────┼──────┼──────────┤
│四    │電焊                      │一組        │                    │
├───┼─────────────┼──────┼──────────┤
│五    │銼刀                      │一組        │                    │
├───┼─────────────┼──────┼──────────┤
│六    │拋光用鑽頭                │一盒        │                    │
├───┼─────────────┼──────┼──────────┤
│七    │細鑽頭                    │一盒        │                    │
├───┼─────────────┼──────┼──────────┤
│八    │鉗子                      │一支        │                    │
├───┼─────────────┼──────┼──────────┤
│九    │十字起子                  │一支        │                    │
├───┼─────────────┼──────┼──────────┤
│十    │焊錫                      │一盒        │                    │
├───┼─────────────┼──────┼──────────┤
│十一  │潤滑油                    │一盒        │                    │
├───┼─────────────┼──────┼──────────┤
│十二  │彈簧                      │十條        │                    │
├───┼─────────────┼──────┼──────────┤
│十三  │鋼珠                      │一包        │                    │
└───┴─────────────┴──────┴──────────┘


司法院資訊處製作；財團法人民間司法改革基金會備份。
